【裁判字號】    99,抗,1929
【裁判日期】    991231
【裁判案由】    假扣押
【裁判全文】
臺灣高等法院民事裁定                  99年度抗字第1929號
    抗告人  唐秀娟
抗告人因與相對人陳玟伶間聲請假扣押事件，對於中華民國99年
7月9日臺灣臺北地方法院99年度裁全字第1917號裁定提起抗告，
本院裁定如下：
    主  文
原裁定關於抗告人部分廢棄。
上開廢棄部分，相對人於原法院之聲請駁回。
聲請及抗告費用由相對人負擔。
    理  由
一、按債權人就金錢請求或得易為金錢請求之請求，欲保全強制
    執行者，得聲請假扣押。假扣押，非有日後不能強制執行或
    甚難執行之虞者，不得為之，民事訴訟法第522條第1項、第
    523條第1項定有明文。所謂不能強制執行，如債務人浪費財
    產，增加負擔，或就其財產為不利益之處分，將成為無資力
    之情形等是，所謂恐難執行，如債務人將移住遠方或逃匿是
    也（最高法院19年抗字第232號判例意旨參照）。又按請求
    及假扣押之原因應釋明之。債權人就請求及假扣押之原因釋
    明如有不足，而債權人陳明願供擔保或法院認為適當者，法
    院得定相當之擔保，命供擔保後為假扣押，此觀同法第526
    條第1、2項規定即明。是聲請假扣押，就請求及假扣押之原
    因，債權人應先予釋明，至使法院信其請求及假扣押之原因
    大致為適當始可。僅於其釋明不足時，法院為補強計，於債
    權人陳明就債務人可能遭受之損害願供擔保並足以補釋明之
    不足，始得命供擔保後為假扣押（民事訴訟法第526條第2項
    立法理由參照），非謂法院於債權人未為釋明，僅陳明願供
    擔保時，即得為命提供擔保之假扣押裁定。
二、本件相對人主張：抗告人及債務人陳勇村原為夫妻關係，二
    人前於民國91年7月間向伊借款新臺幣（下同）90萬元，允
    諾按月攤還本息1萬6,984元，伊則於91年7月26日、同年8月
    2日交付上開款項。詎抗告人及陳勇村於支付數期後即停止
    支付，尚積欠借款本息126萬元迄未清償。另伊向抗告人購
    買門牌號碼臺北縣三重市○○路○段70號4樓房地（下稱自強
    路房地），先行匯款48萬元予抗告人，然抗告人事後不承認
    該筆買賣，拒不退還伊已付款項，合計抗告人及陳勇村積欠
    伊170萬元。依財團法人金融聯合徵信中心（下稱金融聯徵
    中心）之徵信資料，抗告人自95年起即有多筆信用卡債務未
    清償，信用顯有問題，且抗告人近日對伊名下之門牌號碼臺
    北縣三重市○○街210巷37弄4號房屋（下稱頂坎街房屋）進
    行扣押、拍賣，一旦拍賣分配價金予抗告人，伊勢必更難以
    就上開債權為強制執行，爰聲請將抗告人之財產在170萬元
    範圍內予以假扣押，且願供擔保以補釋明之不足等語。
三、經查，相對人主張抗告人與陳勇村積欠伊170萬元債務之事
    實，業據提出本息攤還明細表、相對人之存摺轉帳10萬元記
    錄、華南商業銀行80萬元匯款回條聯、抗告人部分轉帳清償
    借款之存摺記錄、建物及土地登記謄本、48萬元匯款申請書
    為證（見原法院卷第4至14頁），可認相對人就假扣押本案
    請求已為相當之釋明。抗告意旨辯稱：相對人就本件假扣押
    之請求，未盡釋明責任等語，尚非可採。次查，相對人雖主
    張抗告人之信用有問題，且抗告人名下無任何資產，對伊名
    下之頂坎街房屋進行扣押、拍賣，一旦拍賣分配價金予抗告
    人，伊難以對抗告人為強制執行，日後有不能強制執行之虞
    等語，惟依相對人提出之金融聯徵中心之徵信資料（原法院
    卷第15至16頁）所示，徵信資料之處理日期為97年4月7日，
    距相對人於99年6月11日聲請本件假扣押時，時隔2年2個月
    之久，無從據此認定抗告人於聲請時仍存有信用不良、積欠
    卡債之情事。其次，相對人提出之建物登記謄本（原法院卷
    第17至18頁）上僅記載抗告人另案對頂坎街房屋執行假扣押
    登記，非惟此為抗告人合法權利之行使，且無從自該謄本得
    知頂坎街房屋有無遭拍賣情事，遑論就該另案假扣押之本案
    訴訟，相對人於遭敗訴判決後，先行清償提存135萬3,833元
    ，復對該提存物執行假扣押在案，此有抗告人提出之執行命
    令、存證信函、提存通知書、民事執行處函、提存所函（本
    院卷第8至12頁）在卷可稽；另依相對人提出之建物登記謄
    本、土地登記謄本（原法院卷第10至13頁）所示，抗告人名
    下尚有自強路房地產權，相對人主張抗告人名下無任何資產
    ，伊所有房屋遭拍賣後無法收取債權，日後難以強制執行等
    語，殊難信實。是相對人提出之上開事證，絲毫不生使本院
    信其主張為真實之釋明證據力，無異於未提出假扣押原因之
    釋明。此外，相對人對於抗告人究有何浪費財產、增加負擔
    或將其財產為不利益處分，致達於無資力狀態等不能強制執
    行之情事，或有將移住遠方或逃匿等甚難執行之虞之情事，
    復未提出任何可使法院信其主張為真實之其他證據，顯就假
    扣押之原因未為任何釋明，縱相對人陳明願供擔保，依首開
    說明，亦不應准許假扣押之聲請。原法院未察，遽予裁定准
    許相對人對於抗告人假扣押之聲請，自有未洽。抗告意旨指
    摘原裁定此部分不當，求予廢棄，為有理由，爰將原裁定關
    於抗告人部分予以廢棄，更為裁定如主文第二項所示。
四、據上論結，本件抗告為有理由，爰裁定如主文。
中    華    民    國    99    年    12    月    31    日
                  民事第十三庭
                      審判長法  官  蕭艿菁
                            法  官  楊絮雲
                            法  官  林麗玲
正本係照原本作成。
本裁定除以適用法規顯有錯誤為理由外，不得再抗告。如提起再
抗告，應於收受後10日內委任律師為代理人向本院提出再抗告狀
。並繳納再抗告費新台幣１千元。
中    華    民    國   100    年    1     月    3     日
                              書記官  陶美玲

司法院資訊處製作；財團法人民間司法改革基金會備份。
